---
title: "Regresión Multiple con los datos de FIFA"
author: "Pamela E. Pairo"
lang: es
format:
  html:
    theme:  flatly
    code-fold: show
    code-tools: true
    toc: true
    toc-location: left
---

```{r setup, include=FALSE}
knitr::opts_chunk$set(echo = TRUE)
knitr::opts_chunk$set(message = FALSE)
knitr::opts_chunk$set(warning = FALSE)
library(plotly)
library(MASS)
library(car)
library(tidyverse)
library(tidymodels)
library(GGally)
```


El objetivo es crear un modelo lineal de regresión múltiple para predecir el precio de los jugadores del dataset de FIFA 2024.

```{r}
df <-read_csv("player_stats.csv")

# Cambio el formao de la variable value y la renombro
df <- df %>%
  mutate(price = value %>%
           str_remove_all("\\$") %>%
           str_remove_all("\\.") %>%
           as.numeric())
glimpse(df)
```
Elimino a los posibles arqueros

```{r}
df_ <- df %>% select(where(is.numeric), -c(value, price,marking)) 

```


```{r}
pca <- prcomp(df_,
              scale = TRUE)# con datos estandarizados
names(pca)
```

```{r}
library(ggfortify)

autoplot(pca, 
         data = df_, 
         loadings = TRUE, 
         loadings.colour = 'black',
         loadings.label = TRUE, 
         loadings.label.size = 5)
```

```{r}
# Agregar scores al df original
df_pca <- df_ %>%
  bind_cols(as.data.frame(pca$x[,1])) %>% 
  bind_cols(as.data.frame(df$price))%>%
  rename(price = `df$price`)

# Filtrar por un valor de PC1
df_filtrado <- df_pca %>%
  filter(`pca$x[, 1]`> -0.02)

```



```{r}
df_final <-df_filtrado %>% 
         select(c(age, finishing, shot_power, price))

```

```{r}
hist(df_final$price)
```
```{r}
summary(df_final)
```

```{r}
# Supongamos que tu variable target se llama "y"
df_numericas <- df_final %>%
  filter(
    price > quantile(price, 0.25) - 1.5 * IQR(price),
    price < quantile(price, 0.75) + 1.5 * IQR(price)
  )

```

```{r}
ggpairs(df_numericas %>% filter(price < 1000000))
```
```{r}
df_numericas %>% filter(price < 1000000)
```


Modelos de regresión múltiple

$$Y_i = β_0 + β_1X_{i1} + β_2X_{i2} + · · · + β_{p-1}X_{ip-1} + ε_i$$


$\LARGE price_{i}= \beta_{0} + \beta_{1} age + \beta_{2} stamina +  \beta_{3} dribbling  + \varepsilon_i$

```{r}
set.seed(300)#setear la semilla

df_split_rm <- initial_split(df_numericas%>% filter(price < 1000000),
                          prop = 0.75)

train<- df_split_rm %>%
              training()

test <- df_split_rm %>%
              testing()

# Número de datos en test y train
paste0("Total del dataset de entrenamiento: ", nrow(train))
```
Ajuste a un modelo lineal múltiple

```{r}
m1 <- lm(price ~ age+ finishing + shot_power, data = train)
# Resumen del modelo
tidy_m1<- tidy(m1, conf.int = TRUE)
tidy_m1
```

## Supuestos

$\LARGE ε_i ∼ NID(0,σ^2)$

```{r}
#Calculamos los residuos y los predichos
e_m1<-resid(m1) # residuos
re_m1<-rstandard(m1) #residuos estandarizados
pre_m1<-predict(m1) #predichos
res_m1<-cbind(pre_m1,e_m1,round(re_m1,2))
colnames(res_m1)<-c("Predichos", "Residuos", "residuos std") 

#Supuestos
par(mfrow = c(1, 2))
plot(pre_m1, re_m1, xlab="Predichos", ylab="Residuos estandarizados",main="Grafico de dispersion de RE vs PRED" )
abline(0,0)
qqPlot(e_m1)

```

```{r}
shapiro.test(e_m1)
```

Homocedasticidad

```{r}
# test de Breusch-Pagan

lmtest::bptest(m1)
```
Multicolinealidad

```{r}
vif(m1)
```

## Limitaciones de la regresion lineal multiple

- Cumplimiento de supuestos
- Nos impone una relación lineal entre la variable dependiente y sus regresoras.

## Evaluación en test

```{r}
pred_m1_test<- m1 |>  
           predict(test) |> 
           bind_cols(test)

pred_m1_train <- m1 |>  
           predict(train) |> 
           bind_cols(train)

rmse_result_test <- pred_m1_test %>% 
  metrics(truth = "price", estimate = "...1") %>%
  filter(.metric == "rmse")

rmse_result_train<- pred_m1_train %>% 
  metrics(truth = "price", estimate = "...1") %>%
  filter(.metric == "rmse")

```

```{r}
# Mostrar el resultado del RMSE
print(rmse_result_test)
print(rmse_result_train)
```

```{r}

m2 <- lm(log (price) ~ age + finishing + shot_power, data = train)
# Resumen del modelo
tidy_m2<- tidy(m2, conf.int = TRUE)
tidy_m2

```

```{r}

#Calculamos los residuos y los predichos
e_m2<-resid(m2) # residuos
re_m2<-rstandard(m2) #residuos estandarizados
pre_m2<-predict(m2) #predichos
res_m2<-cbind(pre_m2,e_m2,round(re_m2,2))
colnames(res_m1)<-c("Predichos", "Residuos", "residuos std") 

#Supuestos
par(mfrow = c(1, 2))
plot(pre_m2, re_m2, xlab="Predichos", ylab="Residuos estandarizados",main="Grafico de dispersion de RE vs PRED" )
abline(0,0)
qqPlot(e_m2)

```

