---
title: "PCA-Parte 2"
author: "Pamela E. Pairo- AID 2022"
date: "21/05/2022"
output:
  html_document:
    toc: yes
    code_folding: show
    toc_float: yes
    df_print: paged
    theme: united
    code_download: true
---

```{r setup, include=FALSE}
knitr::opts_chunk$set(echo = TRUE)
knitr::opts_chunk$set(message = FALSE)
knitr::opts_chunk$set(warning = FALSE)
library(tidyverse)
library(corrplot)
library(rgl)
library(GGally)
library(readxl)
library(reshape2)
library(factoextra)
```

# Base de datos conocida

Se hace un sample de 200 datos (100 variadad 1, 100 variedad 2) de la base de datos original.

```{r}
df_vinos <- read_excel("vino.xlsx") %>% 
  mutate_at('variedad', as.factor)
  
```

Nos quedamos con las variables num칠ricas

```{r}
df_numericas <-df_vinos %>% 
      select(is.numeric)
```

## Boxplots para todas las variables

```{r}
data_long <- melt(df_vinos)  
ggplot(data_long, aes(x=variable, y=value)) + 
    geom_boxplot() +
    facet_wrap(~variable, scale="free")
```


## Bloxplots considerando la variedad de vino

```{r}
ggplot(data_long, aes(x=variable, y=value, fill= variedad)) + 
    geom_boxplot() +
    facet_wrap(~variable, scale="free")
```

```{r}
#Matriz de correlaci칩n
m_cor <- cor(df_numericas) 

# representa la matriz de correlaciones mediante c칤rculos
corrplot(m_cor,method="circle") 
```

## C치lculo de la varianza

```{r}
variance <- df_vinos %>% 
  summarise_if(is.numeric, var) %>% 
  t() %>% 
  data.frame() %>% 
  rename( "varianza"=".") %>% 
  round(3)

variance
```

# PCA

```{r}
pca <- prcomp(df_numericas,scale = TRUE)# con datos estandarizados
names(pca)
```
`center`:contienen la media de las variables previa estandarizaci칩n (en la escala original)

`scale`: contienen desviaci칩n t칤pica de las variables previa estandarizaci칩n (en la escala original)

`rotation`: contiene los *loadings*

## Cargas o _loadings_

```{r}
knitr::kable(round(pca$rotation,2))
```

```{r}
contrib <- as.matrix(round(pca$rotation,2))
corrplot(contrib,is.corr=FALSE)
```

```{r}
knitr::kable(round(pca$center,2)) #vector de medias
```

## Autovalores

쯈u칠 proporci칩n de la variabilidad total es explicada por cada una de las componentes?

```{r}
prop_varianza <- pca$sdev^2 / sum(pca$sdev^2)
prop_varianza
```

```{r}
prop_varianza_acum <- cumsum(prop_varianza)
prop_varianza_acum
```

```{r}
ggplot(data = data.frame(prop_varianza_acum, pc = 1:12),
       aes(x = pc, y = prop_varianza_acum, group = 1)) +
  geom_point() +
  geom_line() +
  theme_bw() +
  labs(x = "Componente principal",
       y = "Prop. varianza explicada acumulada")
```

# 쮺u치ntas CPs elegir?

## Criterio 1: Porcentaje de variabilidad explicada

Se define un porcentaje de variabilidad m칤nimo que se desea explicar y se toman las
primeras _m_ componentes que alcanzan este porcentaje de explicaci칩n.

Por ejemplo se elige un porcentaje de 90% de variabilidad.

```{r}
round(prop_varianza_acum*100,2)# llevo datos a porcentaje
```

## Criterio 2: Criterio de Kaiser

Consiste en retener las _m_ primeras componentes tales que sus autovalores resulten iguales o mayores que 1.

```{r}
screeplot(pca, type = "l", npcs = 12)
abline(h = 1, col="red", lty=5)
legend("topright", legend=c("Eigenvalue = 1"),
       col=c("red"), lty=5, cex=0.6)
```

## Criterio 3: Criterio del bast칩n roto

Si la proporci칩n de variabilidad explicada por $Y1, Y2, 췅 췅 췅, Ym$ se estabiliza a partir de un cierto valor de CP, entonces aumentar la dimensi칩n no aportar칤a cambios significativos.

```{r}
fviz_eig(pca, ncp =12, addlabels = TRUE, main="")
```

# Biplot

- Los n objetos son ordenados en funci칩n de su puntaje en cada uno de los componentes analizados

- Las p variables son representadas como vectores

## _Scores_

Se estandarizan las variables originales y luego con la f칩rmula de la combinaci칩n lineal correspondiente para cada CP, se calculan los _scores_ o puntajes de los vinos.

```{r}
pca$x[,1]# scores para la primer componente (PC1)
```
_Scores_ para todas las CPs.

```{r}
res.ind <- get_pca_ind(pca)
knitr::kable(head(res.ind$coord,10), format = "html") %>% 
  kableExtra::kable_styling() %>%
  kableExtra::scroll_box(width = "100%")
```

```{r}
library(ggfortify)
autoplot(pca, data = df_vinos, shape = F, label.size = 3, scale = 0)# scale=0 biplot segun scores
```

```{r}
autoplot(pca, 
         data = df_vinos, 
         shape = F, 
         label.size = 3, 
         scale = 0, # scale=0 biplot segun scores
         loadings.label=T,# nombre de las variables
         loadings=T)# variables como vectores
```

Y si se diferencia a cada punto seg칰n la variedad de vino?

```{r}
autoplot(pca, 
         data = df_vinos, 
         colour = 'variedad',
         loadings = TRUE, 
         loadings.colour = 'black',
         loadings.label = TRUE, 
         loadings.label.size = 3)
```

## 쯈u칠 informaci칩n podemos sacar del biplot? 游뱂

Tener en cuenta lo siguiente:

- Si se es el/la experto/a de dominio (o se le puede consultar) se puede dar una interpretaci칩n a qu칠 aspecto del tema se refiere PC1 y PC2, considerando los _loadings_ de las varibles originales.

- Si dos variables forman 치ngulos peque침os; esto nos estar칤a diciendo que las variables est치n muy correlacionadas (en este ejemplo ser칤a el caso de anh칤drico sulfuroso libre y anh칤drico sulfuroso total)

- Si dos variables forman 치ngulos de 90춿, entonces nos indica que ambas variables **no** est치n correlacionadas (por ejemplo pH y densidad).

- Los resultados del PCA son sensibles a la presencia de _outliers_ por lo que pueden distorsionar el ordenamiento.

## 쯏 si se quiere graficar el PC2 vs PC3?

```{r}
autoplot(pca, x = 2, y = 3,
         data = df_vinos, 
         colour = 'variedad',
         loadings = TRUE, 
         loadings.colour = 'black',
         loadings.label = TRUE, 
         loadings.label.size = 3)
```

