---
title: "PCA-Parte 2"
author: "Pamela E. Pairo- AID 2023"
lang: es
description: |
  Biplot y t茅cnicas robustas
format:
  html:
    theme:  flatly
    code-fold: show
    code-tools: true
    toc: true
    toc-location: left
---

```{r setup, include=FALSE}
knitr::opts_chunk$set(echo = TRUE)
knitr::opts_chunk$set(message = FALSE)
knitr::opts_chunk$set(warning = FALSE)
library(tidyverse)
library(corrplot)
library(rgl)
library(GGally)
library(reshape2)
library(factoextra)
library(ggfortify)
library(ISLR)
```

# Base de datos sobre la venta de sillas de autos para chiques 

Un conjunto de datos simulados que contiene las ventas de sillas de coche en 400 locales diferentes.

`Sales`: Unit sales (in thousands) at each location

`CompPrice`: Price charged by competitor at each location

`Income`: Community income level (in thousands of dollars)

`Advertising`: Local advertising budget for company at each location (in thousands of dollars)

`Population`: Population size in region (in thousands)

`Price`: Price company charges for car seats at each site

`ShelveLoc`: A factor with levels Bad, Good and Medium indicating the quality of the shelving location for the car seats at each site

`Age`: Average age of the local population

`Education`: Education level at each location

`Urban`: A factor with levels No and Yes to indicate whether the store is in an urban or rural location

`US`: A factor with levels No and Yes to indicate whether the store is in the US or not

```{r}
data("Carseats")
df <- as_tibble(Carseats)
glimpse(df)
```

Nos quedamos con las variables num茅ricas

```{r}

numericas <- select_if(df, is.numeric)
numericas$Sales <-NULL

```



## Boxplots para todas las variables

```{r}
data_long <- melt(numericas)  
ggplot(data_long, aes(x=variable, y=value)) + 
    geom_boxplot() +
    facet_wrap(~variable, scale="free")
```


```{r}
#Matriz de correlaci贸n
m_cor <- cor(numericas) 

# representa la matriz de correlaciones mediante c铆rculos
corrplot(m_cor,
         method="circle", 
         type = 'upper', 
         diag = FALSE) 
```

# PCA

```{r}
pca <- prcomp(numericas,
              scale = TRUE)# con datos estandarizados
names(pca)
```
`center`:contienen la media de las variables previa estandarizaci贸n (en la escala original)

`scale`: contienen desviaci贸n t铆pica de las variables previa estandarizaci贸n (en la escala original)

`rotation`: contiene los *loadings*

## Cargas o _loadings_

```{r}
knitr::kable(round(pca$rotation,2))
```

```{r}
contrib <- as.matrix(round(pca$rotation,2))
corrplot(contrib,is.corr=FALSE)
```

```{r}
knitr::kable(round(pca$center,2)) #vector de medias
```

## Autovalores

驴Qu茅 proporci贸n de la variabilidad total es explicada por cada una de las componentes?

```{r}
prop_varianza <- pca$sdev^2 / sum(pca$sdev^2)
prop_varianza_acum <- cumsum(prop_varianza)
prop_varianza_acum

```

```{r}
ggplot(data = data.frame(prop_varianza_acum, pc = 1:7),
       aes(x = pc, y = prop_varianza_acum, group = 1)) +
  geom_point() +
  geom_line() +
  theme_bw() +
  labs(x = "Componente principal",
       y = "Prop. varianza explicada acumulada")
```

# 驴Cu谩ntas CPs elegir?

## Criterio 1: Porcentaje de variabilidad explicada

Se define un porcentaje de variabilidad m铆nimo que se desea explicar y se toman las
primeras _m_ componentes que alcanzan este porcentaje de explicaci贸n.

Por ejemplo se elige un porcentaje de 80% de variabilidad.

```{r}
round(prop_varianza_acum*100,2)# llevo datos a porcentaje
```

## Criterio 2: Criterio de Kaiser

Consiste en retener las _m_ primeras componentes tales que sus autovalores resulten iguales o mayores que 1.

```{r}
screeplot(pca, type = "l", npcs = 12)
abline(h = 1, col="red", lty=5)
legend("topright", legend=c("Eigenvalue = 1"),
       col=c("red"), lty=5, cex=0.6)
```

## Criterio 3: Criterio del bast贸n roto

Si la proporci贸n de variabilidad explicada por $Y1, Y2, 路 路 路, Ym$ se estabiliza a partir de un cierto valor de CP, entonces aumentar la dimensi贸n no aportar铆a cambios significativos.

```{r}
fviz_eig(pca, ncp =7, addlabels = TRUE, main="")
```

# Biplot

- Los n objetos son ordenados en funci贸n de su puntaje en cada uno de los componentes analizados

- Las p variables son representadas como vectores

## _Scores_

Se estandarizan las variables originales y luego con la f贸rmula de la combinaci贸n lineal correspondiente para cada CP, se calculan los _scores_ o puntajes de los vinos.

```{r}
pca$x[,1]# scores para la primer componente (PC1)
```
_Scores_ para todas las CPs.

```{r}
res.ind <- get_pca_ind(pca)
knitr::kable(head(res.ind$coord,10), format = "html") %>% 
  kableExtra::kable_styling() %>%
  kableExtra::scroll_box(width = "100%")
```


```{r}
autoplot(pca, 
         data = df, 
         shape = F, 
         label.size = 3, 
         scale = 0, # scale=0 biplot segun scores
         loadings.label=T,# nombre de las variables
         loadings=T)# variables como vectores
```

Y si se diferencia a cada punto seg煤n la variedad de vino?

```{r}
autoplot(pca, 
         data = df, 
         colour = 'Sales',
         loadings = TRUE, 
         loadings.colour = 'black',
         loadings.label = TRUE, 
         loadings.label.size = 3)
```

## 驴Qu茅 informaci贸n podemos sacar del biplot? 

Tener en cuenta lo siguiente:

- Si se es el/la experto/a de dominio (o se le puede consultar) se puede dar una interpretaci贸n a qu茅 aspecto del tema se refiere PC1 y PC2, considerando los _loadings_ de las varibles originales.

- Si dos variables forman 谩ngulos peque帽os; esto nos estar铆a diciendo que las variables est谩n muy correlacionadas (en este ejemplo ser铆a el caso de `Price` y `CompPrice`)

- Si dos variables forman 谩ngulos de 90掳, entonces nos indica que ambas variables **no** est谩n correlacionadas (por ejemplo `Price` y `Population`).

- Los resultados del PCA son sensibles a la presencia de _outliers_ por lo que pueden distorsionar el ordenamiento.

## 驴Y si se quiere graficar el PC2 vs PC3?

```{r}
autoplot(pca, x = 2, y = 3,
         data = df, 
         colour = 'Sales',
         loadings = TRUE, 
         loadings.colour = 'black',
         loadings.label = TRUE, 
         loadings.label.size = 3)
```

### En Python

En [este link](https://github.com/PamelaPairo/maestria_DM/blob/main/AID/PCA/02_PCA%20en%20Python.ipynb) se puede ver el c贸digo en Python para realizar PCA.

## PCA robusto

**T茅cnicas robustas**

Una de las alternativas robustas propuestas es *Minimun Covariance Determinant* (MCD), y otra es el *Minimum volume ellipsoid* (MVE).

Para mas detalle de cada t茅cnica mirar los papers correspondientes:

1- Link de descarga [aqui](https://www.researchgate.net/publication/354058635_Robust_Principal_Component_Analysis_Using_Minimum_Covariance_Determinant_Estimator) para MCD

2- Link de descarga [aqu铆](https://www.researchgate.net/publication/229803108_Minimum_Volume_Ellipsoid/link/59e1d3560f7e9b97fbe72fa9/download) para MVE.

Se agregan *outliers* a la base de datos

```{r}
df_out<-rbind(as_tibble(Carseats), 
              c (1, 900, 3, 100, 20, 3, "Good", 5, 10, "No", "No") ,
              c (5, 250, 3000, 0, 20, 150, "Good", 70, 10, "Yes", "Si") ,
              c ( 20, 15, 200, 500, 20, 100, "Medium", 20, 20, "No", "No"))

glimpse(df_out)
```

```{r}
df_out <-df_out |> 
         mutate_if(is.character, as.numeric)
```

```{r}
df_out$Sales <- NULL
df_out$ShelveLoc <-NULL
df_out$Urban <-NULL
df_out$US <- NULL
```

### M铆nimo Determinante de la Covariancia (MCD)

```{r}
pca_mcd <-princomp(df_out, 
                   cor=TRUE,
                   scores=TRUE,
                   covmat=MASS::cov.mcd(df_out))#se especifica MCD
summary(pca_mcd)
```

### 2- Elipsoide de volumen m铆nimo (MVE)

Esta estimaci贸n busca el elipsoide de volumen m铆nimo que contiene al menos la mitad de los puntos del conjunto de datos.

```{r}
pca_mve <-princomp(df_out, 
                   cor=TRUE, 
                   scores=TRUE,
                   covmat=MASS::cov.mve(df_out))#se especifica MVE
summary(pca_mve)
```

```{r}
library(ggpubr)

par(mfrow=c(2,1))
p1 <-fviz_eig(pca_mve, ncp =7, addlabels = TRUE, main="MVE")
p2<- fviz_eig(pca_mcd, ncp =7, addlabels = TRUE, main="MCD")

ggarrange(p1,p2, nrow = 1, ncol = 2)
```

```{r}
screeplot(pca_mve, type = "l", npcs = 7)
abline(h = 1, col="red", lty=5)
legend("topright", legend=c("Eigenvalue = 1"),
col=c("red"), lty=5, cex=0.6)
```

## Comparando la varianza explicada entre PCA no robusto y MVE

```{r}
pca_out <- prcomp(df_out,
              scale = TRUE)# con datos estandarizados

autoplot(pca_out, 
         data = df_out, 
         shape = F, 
         label.size = 3, 
         scale = 0, # scale=0 biplot segun scores
         loadings.label=T,# nombre de las variables
         loadings=T)# variables como vectores
```


```{r}
p3 <-fviz_eig(pca_out, 
              ncp =7, 
              addlabels = TRUE, 
              main="No robusto",
              barfill = "#69b3a2",
              barcolor = "#69b3a2")

ggarrange(p2,p3, nrow = 1, ncol = 2)
```

## Scree plot del PCA NO robusto

```{r}
screeplot(pca_out, type = "l", npcs = 12)
abline(h = 1, col="red", lty=5)
legend("topright", legend=c("Eigenvalue = 1"),
col=c("red"), lty=5, cex=0.6)
```

## Scree plot del PCA MCD

```{r}
screeplot(pca_mcd, type = "l", npcs = 7)
abline(h = 1, col="red", lty=5)
legend("topright", legend=c("Eigenvalue = 1"),
col=c("red"), lty=5, cex=0.6)

```

