---
title: "Distancia de Mahalanobis"
author: "Pamela E. Pairo"
lang: es
format:
  html:
    theme:  flatly
    code-fold: show
    code-tools: true
    toc: true
    toc-location: left
---

```{r setup, include=FALSE}
knitr::opts_chunk$set(echo = TRUE)
knitr::opts_chunk$set(message = FALSE)
knitr::opts_chunk$set(warning = FALSE)
library(tidyverse)

```

Cargamos la base de datos que utilizamos para PCA.

```{r}
df <-read.csv("ifood_df.csv")

```

Trabajamos unicamente con una muestra.

```{r}
set.seed(11) 
df_num <- dplyr::distinct(df) |> #elimino datos repetidos
           sample_n(350) |> 
           dplyr::select(c(1, 5:13, 25))#selecciono columnas de interes 

```


## Fórmula

$D_M(X, Y) = \sqrt{(X- Y)^T \Sigma^{-1} (X - Y)}$

- $X$: variable aleatoria X
- $Y$: variable aleatoria Y
- $\Sigma$: matriz de covarianza


## Distancia de Mahalanobis en R

La función `mahalanobis()` en R calcula el cuadrado de la distancia de Mahalanobis ($D^2$), la cual mide la separación entre un punto y el centro de una distribución multivariada, ajustándose según la correlación entre variables.

## Fórmula matemática aplicada por R

La métrica devuelta por la función estándar de R es:

$$D^2 = (x - \mu)^T \Sigma^{-1} (x - \mu)$$

**Donde:**

* **$x$**: Es el vector de una observación (una fila, es decir un cliente).
* **$\mu$**: Es el vector de medias (centroide) de todas las variables.
* **$\Sigma^{-1}$**: Es la inversa de la matriz de varianza-covarianza.
* **$(x - \mu)^T$**: Es la transpuesta de la diferencia entre el individuo y el centro.

---

### A tener en cuenta

1.  **Estandarización Automática**: A diferencia de la distancia euclídea, Mahalanobis utiliza la matriz $\Sigma^{-1}$ para normalizar las escalas de las variables.
2.  **Descorrelación**: Al considerar la covarianza, la fórmula "elimina" la redundancia entre variables altamente correlacionadas.
3.  **Interpretación Estadística**: El resultado $D^2$ sigue una distribución **Chi-cuadrado** ($\chi^2$) con $p$ grados de libertad (donde $p$ es el número de variables), lo que permite realizar tests de detección de *outliers*.

> **Nota:** La función `mahalanobis()` en R devuelve el valor al cuadrado. Para obtener la distancia lineal, se debe aplicar la raíz cuadrada: $\sqrt{D^2}$.

## Distancia de Mahalanobis Robusta

Cuando existen valores atípicos en el dataset, la media ($\mu$) y la matriz de covarianza ($\Sigma$) se ven distorsionadas, lo que puede causar que los *outliers* pasen desapercibidos (efecto de enmascaramiento). 

### Fórmula Matemática

La estructura de la fórmula se mantiene, pero sustituye los estimadores clásicos por otros de **alto punto de ruptura** (usualmente *Minimum Covariance Determinant* - MCD):

$$D^2_{robusta} = (x - \hat{\mu}_{MCD})^T \hat{\Sigma}_{MCD}^{-1} (x - \hat{\mu}_{MCD})$$

**Donde:**

* **$\hat{\mu}_{MCD}$**: Es el vector de centros calculado solo con el subconjunto de datos más "coherente" (el subconjunto que minimiza el determinante de la covarianza).
* **$\hat{\Sigma}_{MCD}^{-1}$**: Es la inversa de la matriz de covarianza robusta, menos sensible a valores extremos.


### ¿Por qué usar la versión Robusta?

1. **Efecto Enmascaramiento**: En la distancia clásica, un outlier muy extremo "arrastra" la media hacia él, disminuyendo artificialmente su propia distancia. La versión robusta ignora esos puntos para definir el centro real.
2. **Identificación Confiable**: Permite detectar grupos de outliers que, de otro modo, parecerían puntos normales debido a su propia influencia en la varianza global.


```{r echo=FALSE}
# -------------------------
# 1. Datos simulados
# -------------------------
set.seed(123)

n <- 100
x <- cbind(
  rnorm(n, mean = 0, sd = 1),
  rnorm(n, mean = 0, sd = 1)
)

# Agrego outliers
outliers <- rbind(c(5, 5), c(6, 6), c(5, 6))
x <- rbind(x, outliers)

# -------------------------
# 2. Mahalanobis clásica
# -------------------------
center_classic <- colMeans(x)
cov_classic <- cov(x)

# -------------------------
# 3. Mahalanobis robusta (MCD)
# -------------------------
cov_rob <- MASS::cov.rob(x, method = "mcd")

center_rob <- cov_rob$center
cov_robust <- cov_rob$cov

# -------------------------
# 4. Función para dibujar elipse
# -------------------------
ellipse_points <- function(center, cov, level = 0.975, npoints = 100) {
  theta <- seq(0, 2*pi, length.out = npoints)
  circle <- cbind(cos(theta), sin(theta))
  
  # radio basado en chi-cuadrado
  radius <- sqrt(qchisq(level, df = 2))
  
  # descomposición
  eig <- eigen(cov)
  shape <- eig$vectors %*% diag(sqrt(eig$values)) * radius
  
  ellipse <- t(center + t(circle %*% shape))
  return(ellipse)
}

ell_classic <- ellipse_points(center_classic, cov_classic)
ell_robust  <- ellipse_points(center_rob, cov_robust)

# -------------------------
# 5. Gráfico
# -------------------------
plot(x, pch = 19, col = "gray30",
     main = "Mahalanobis clásica vs robusta",
     xlab = "X1", ylab = "X2",
     xlim = c(-5, 6), 
     ylim = c(-5, 6))

# outliers en rojo
points(outliers, col = "red", pch = 19, cex = 1.3)

# elipse clásica
lines(ell_classic, col = "blue", lwd = 2)

# elipse robusta
lines(ell_robust, col = "darkgreen", lwd = 2)

# centros
points(center_classic[1], center_classic[2], col = "blue", pch = 4, cex = 2, lwd = 2)
points(center_rob[1], center_rob[2], col = "darkgreen", pch = 4, cex = 2, lwd = 2)

legend("topleft",
       legend = c("Datos", "Outliers", "Elipse clásica", "Elipse robusta"),
       col = c("gray30", "red", "blue", "darkgreen"),
       pch = c(19, 19, NA, NA),
       lty = c(NA, NA, 1, 1),
       lwd = c(NA, NA, 2, 2))
```


## Calculos en R

Creamos una función que calcula la distancia de Mahalanobis clásica y su versión robusta. Para identificar los posibles outliers se aplica un test estadístico. Recordemos que la distancia de Mahalanobis al cuadrado sigue una chi-cuadrado con tantos grados de libertad como variables del dataset.

```{r}

detectar_outliers_mahalanobis <- function(df, alpha = 0.01) {
  
  df %>%
    # nos quedamos con columnas numéricas para el cálculo
    {
      df_original <- .
      df_num <- select_if(df, is.numeric)
      
      p <- ncol(df_num)
      
      # -------------------------
      # Mahalanobis clásica
      # -------------------------
      center_classic <- colMeans(df_num, na.rm = TRUE)
      cov_classic <- cov(df_num, use = "complete.obs")
      
      dist_classic <- mahalanobis(df_num, center_classic, cov_classic)
      
      # -------------------------
      # Mahalanobis robusta (MCD)
      # -------------------------
      cov_rob <- robustbase::covMcd(df_num, 
                                    alpha= 0.75)# controla qué fracción del dataset se usa       para estimar Σ. Si se sube alpha se usan más datos. El default es 0.5. 
      
      dist_rob <- mahalanobis(df_num, cov_rob$center, cov_rob$cov)
      
      # -------------------------
      # Umbral
      # -------------------------
      threshold <- qchisq(1 - alpha, df = p)
      
      # -------------------------
      # Bind de resultados
      # -------------------------
      df_original %>%
        mutate(
          dist_mahalanobis = dist_classic,
          dist_mahalanobis_rob = dist_rob,
          outlier_classic = dist_mahalanobis > threshold,
          outlier_robust = dist_mahalanobis_rob > threshold
        )
    }
}
```

```{r}
df_out <- df_num |> 
  detectar_outliers_mahalanobis()

```

```{r}
df_out %>%
  summarise(
    n_total = n(),
    outliers_classic = sum(outlier_classic, na.rm = TRUE),
    outliers_robust = sum(outlier_robust, na.rm = TRUE),
    prop_classic = mean(outlier_classic, na.rm = TRUE),
    prop_robust = mean(outlier_robust, na.rm = TRUE)
  )
```


```{r}
library(kableExtra)

df_out %>% 
  filter(outlier_robust & !outlier_classic) %>%
  arrange(desc(dist_mahalanobis_rob)) %>%
  dplyr::select(-outlier_classic, -outlier_robust) %>%
  head(10) %>%
  knitr::kable(
    caption = "Outliers detectados solo por Mahalanobis robusta"
  )
```


```{r}
df_out %>% 
  filter(outlier_classic) %>%
  arrange(desc(dist_mahalanobis_rob)) %>%
  dplyr::select(-outlier_classic, -outlier_robust) %>%
  head(10) %>%
  knitr::kable(
    caption = "Outliers detectados solo por Mahalanobis clasico"
  )
```

## ¿Por qué se observan tantos outliers con el método robusto


- **Multimodalidad (Varios Grupos):** El algoritmo MCD busca la "nube" de datos más densa y única. Si el dataset tiene subgrupos (ej. "éxito" vs. "fracaso"), el modelo se anclará en uno y marcará a los demás grupos enteros como outliers, aunque sean datos correctos.

- **Parámetro $\alpha$ muy estricto:** Un $\alpha = 0.5$ en la función `covMcd` obliga al algoritmo a calcular el centro usando solo la mitad de los datos. Esto lo hace sensible a la variabilidad natural del dataset.

- **Supuesto de Normalidad:** El método asume que el núcleo de los datos sigue una distribución normal multivariada. 

> **Conclusión:** Una gran cantidad de outliers suele indicar que el dataset no es una sola población uniforme, sino que existen múltiples grupos o distribuciones que no son normales. 



