---
title: "TP Análisis de Componentes Principales"
author: "Docentes AID 2025"
lang: es
format:
  html:
    theme:  flatly
    code-fold: show
    code-tools: true
    toc: true
    toc-location: left
---

```{r setup, include=FALSE}
knitr::opts_chunk$set(echo = TRUE)
```

Para este trabajo práctico se trabajará sobre la base de datos de FIFA 2024 MEN. Setear la semilla con los últimos 3 digitos del DNI para obtener una muestra de 2000 individuos.

```{r}
library (tydiverse)

wd <- "ruta del dataset"

df <- read.csv(wd)

seed(123)#cambiar por los 3 digitos del DNI.

sample <- df %>% 
          sample_n(2000)# muestreo aletorio de 2000 individuos
```

# Objetivo

Aplicar el Análisis de Componentes Principales (PCA) para reducir la dimensionalidad del dataset de FIFA 2024 Men, identificar patrones en los datos y visualizar cómo se agrupan los jugadores en función de sus características.

# Análisis exploratorio de datos y preprocesamiento

1- Analice la presencia de valores faltantes y datos duplicados.

2- Seleccione un subconjunto de variables relevantes para realizar el PCA. Justifique la selección.

3- Realice una descripción de las variables numéricas seleccionadas.

4- ¿Se estandarizaron las variables? Justifique.

# PCA e interpretación.

5- Realice el PCA sobre las variables seleccionadas. ¿Con cuantas componentes decide quedarse luego de la reduccion de dimensionalidad? 

6- Interprete las cargas factoriales de las primeras dos componentes principales. ¿Qué atributos de los jugadores están más representados en cada componente? Mostrar el biplot del PCA realizado.

7- Identifique si hay agrupamientos naturales de jugadores en función de las características seleccionadas. Interprete y concluya.

8- Elegir una técnica de PCA robusto y aplicarla sobre la base de datos. Compare los resultados con los obtenidos anteriormente. Concluir.
