---
title: "PCA Robusto"
author: "Pamela E. Pairo- AID 2022"
output:
  html_document:
    toc: yes
    code_folding: show
    toc_float: yes
    df_print: paged
    theme: united
---

```{r setup, include=FALSE}
knitr::opts_chunk$set(echo = TRUE)
knitr::opts_chunk$set(message = FALSE)
knitr::opts_chunk$set(warning = FALSE)
library(tidyverse)
library(readxl)
library(ggfortify)
library(factoextra)
library(ggpubr)
library(downloadthis)
library(reshape2)
```


```{r, echo = FALSE}
download_link(
  link = "https://github.com/PamelaPairo/maestria_DM/raw/main/AID/03_pca_robusto.Rmd",
  button_label = "Download .Rmd",
  button_type = "danger",
  has_icon = TRUE,
  icon = "fa fa-save",
  self_contained = FALSE
)
```

# Continuamos con la base de datos `vinos.xlsx`

```{r}
df_vinos <- read_excel("vino.xlsx") %>% 
  mutate_at('variedad', as.factor)
```

Quitamos la variable `variedad`

```{r}
df_numericas <-df_vinos %>% 
      select(where(is.numeric))
```

Se agregan _outliers_ a la base de datos

```{r}
vinos_out<-rbind(df_vinos, c (5 , 0.1 , 0.05, 1.1, 5.5, 15, 9, 0.5, 2.5, 0.4, 8.7, 5, 2) , c (5.5 , 0.3 , 0.03, 1.2, 5.9, 16, 8, 0.4, 2.2, 0.45, 8.1, 4, 2) , c ( 8.6 , 0.55, 0.6, 0.6, 20, 140, 240, 0.95, 2.7, 0.27, 13, 8, 1))
```

```{r}
out_numericas <-vinos_out %>% 
      select(where(is.numeric))
```

## Boxplots

```{r}
data_long <- melt(vinos_out)

ggplot(data_long, aes(x=variable, y=value)) + 
    geom_boxplot() +
    facet_wrap(~variable, scale="free")
```

Incluyendo la `variedad`

```{r}

ggplot(data_long, aes(x=variable, y=value, fill= variedad)) + 
    geom_boxplot() +
    facet_wrap(~variable, scale="free")
```

# Comparando PCAs

## PCA **NO** robusto

```{r}
pca <- prcomp(out_numericas,scale = TRUE)# con datos estandarizados
summary(pca)
```

Varianza explicada por cada componente

```{r}
fviz_eig(pca, ncp =12, addlabels = TRUE, main="")
```

## Biplot

```{r}
autoplot(pca, 
         data = vinos_out, 
         colour = 'variedad',
         loadings = TRUE, 
         loadings.colour = 'black',
         loadings.label = TRUE, 
         loadings.label.size = 3)
```

## PCA robusto

**Técnicas robustas**

Una de las alternativas robustas propuestas es _Minimun Covariance Determinant_
(MCD), y otra es el _Minimum volume ellipsoid_ (MVE).

### 1- MCD

```{r}
pca_mcd <-princomp(out_numericas, cor=TRUE, scores=TRUE,
covmat=MASS::cov.mcd(out_numericas))#se especifica MCD
summary(pca_mcd)
```

### 2- MVE

```{r}
pca_mve <-princomp(out_numericas, cor=TRUE, scores=TRUE,
covmat=MASS::cov.mve(out_numericas))#se especifica MVE
summary(pca_mve)
```

## Comparando la varianza explicada de las técnicas robustas

```{r}
par(mfrow=c(2,1))
p1 <-fviz_eig(pca_mve, ncp =12, addlabels = TRUE, main="MVE")
p2<- fviz_eig(pca_mcd, ncp =12, addlabels = TRUE, main="MCD")

ggarrange(p1,p2, nrow = 1, ncol = 2)
```

## Comparando la varianza explicada entre PCA no robusto y MVE

```{r}
p3 <-fviz_eig(pca, ncp =12, addlabels = TRUE, main="No robusto")
ggarrange(p1,p3, nrow = 1, ncol = 2)
```

## Scree plot del PCA NO robusto

```{r}
screeplot(pca, type = "l", npcs = 12)
abline(h = 1, col="red", lty=5)
legend("topright", legend=c("Eigenvalue = 1"),
col=c("red"), lty=5, cex=0.6)
```

## Scree plot del PCA MVE

```{r}
screeplot(pca_mve, type = "l", npcs = 12)
abline(h = 1, col="red", lty=5)
legend("topright", legend=c("Eigenvalue = 1"),
col=c("red"), lty=5, cex=0.6)

```


