---
title: "Análisis de Correspondencia Simple y Múltiple"
author: "Pamela E. Pairo"
lang: es
format:
  html:
    theme:  flatly
    code-fold: show
    code-tools: true
    toc: true
    toc-location: left
---

```{r setup, include=FALSE}
knitr::opts_chunk$set(echo = TRUE)
knitr::opts_chunk$set(message = FALSE)
knitr::opts_chunk$set(warning = FALSE)
library(tidyverse)
library(factoextra)
library(FactoMineR)
library(gmodels)
library(vcdExtra)
```

```{r}

data(housetasks)
housetasks

```

```{r}
dt <- as.table(as.matrix(housetasks))
gplots::balloonplot(t(dt), 
                    main ="Tareas del hogar", 
                    xlab ="", 
                    ylab="",
                    label = FALSE, 
                    show.margins = FALSE)
```

# Análisis de Correspondencia Simple
## Test de Independencia

**Supuestos**

- El tamaño de muestra n debe ser mayor a 50
- Las observaciones deben ser independientes
- Las frecuencias esperadas deben ser mayores a 5. Se admite como máximo un 20% de casillas con frecuencias esperadas menores a 5. Si no se cumple, puede solucionarse aumentando el tamaño de la muestra o agrupando categorías.

Ho Las tareas de hogar y quien las realiza son independientes.

```{r}
chisq.test(housetasks)
```
## Análisis de perfiles
### Perfil Fila

```{r}
CrossTable(as.matrix(housetasks),
           prop.t=FALSE,
           prop.r=TRUE, #proporciones filas
           prop.c=FALSE, 
           prop.chisq=FALSE)
```
Si hay independencia, los perfiles fila serán homogéneos y similares al perfil medio

```{r}
# Calcular perfiles fila
perfil_fila <- prop.table(as.matrix(housetasks), margin = 1)

# Convertir a data frame largo
df <- as.data.frame(perfil_fila)
df$fila <- rownames(perfil_fila)
df_long <- pivot_longer(df, -fila, names_to = "columna", values_to = "proporcion")

# Calcular perfil fila medio
perfil_fila_medio <- colMeans(perfil_fila)
perfil_fila_medio_df <- data.frame(
  fila = "Promedio filas",
  columna = names(perfil_fila_medio),
  proporcion = as.numeric(perfil_fila_medio)
)

# Unir ambos
df_plot <- bind_rows(df_long, perfil_fila_medio_df)

# Graficar
ggplot(df_plot, aes(x = columna, y = proporcion, group = fila)) +
  # Líneas normales con color automático
  geom_line(data = subset(df_plot, fila != "Promedio filas"),
            aes(color = fila),
            linewidth = 0.5) +
  # Línea negra y punteada para el promedio
  geom_line(data = subset(df_plot, fila == "Promedio filas"),
            color = "black", linetype = "dashed", linewidth = 1.2) +
  labs(title = "Perfiles fila con perfil fila medio punteado",
       x = " ",
       y = "Frecuencia relativa",
       color = "Fila") +
  theme_minimal()

```

### Perfil Columna

```{r}
CrossTable(as.matrix(housetasks),
           prop.t=FALSE,
           prop.r=FALSE, #proporciones filas
           prop.c=TRUE, 
           prop.chisq=FALSE)

```

```{r}

# Calcular perfiles columna
perfil_columna <- prop.table(as.matrix(housetasks), margin = 2)

# Convertir a data frame largo, primero transponer
df_col <- as.data.frame(perfil_columna)
df_col$fila <- rownames(df_col)
df_col_long <- pivot_longer(df_col, -fila, names_to = "columna", values_to = "proporcion")


# Calcular perfil columna medio (promedio por fila)
perfil_columna_medio <- rowMeans(perfil_columna)
perfil_columna_medio_df <- data.frame(
  columna = "Promedio columnas",
  fila = names(perfil_columna_medio),
  proporcion = as.numeric(perfil_columna_medio)
)

# Unir ambos
df_plot_col <- bind_rows(df_col_long, perfil_columna_medio_df)

ggplot(df_plot_col, aes(x = fila, y = proporcion, group = columna)) +
  geom_line(data = subset(df_plot_col, columna != "Promedio columnas"),
            aes(color = columna),
            linewidth = 0.5) +
  geom_line(data = subset(df_plot_col, columna == "Promedio columnas"),
            color = "black", linetype = "dashed", linewidth = 1.2) +
  labs(title = "Perfiles columna con perfil columna medio punteado",
       x = " ",
       y = "Frecuencia relativa",
       color = "Columna") +
  theme_minimal()+theme(axis.text.x = element_text(angle = 45, hjust = 1))

```

## Biplot

- El AC es similar a PCA, pero para **variables categóricas**

- Es una técnica descriptiva que busca representar gráficamente datos categóricos a fin de identificar correspondencia o asociación entre las categorías de filas y columnas. 

- El **objetivo es reducir la dimensionalidad** (en general 2 ejes principales): se pretende proyectar los puntos fila en un espacio de dimensión menor de manera que las filas que tengan la misma estructura estén próximas y las que tengan una estructura muy diferente, alejadas (ídem columnas)

- En lugar de trabajar con la matriz varianzas/covarianzas o correlaciones como en PCA, se utiliza la matriz de distancias chi-cuadrado

- Se extraen los ejes principales de manera de maximizar la asociación entre filas y columnas (máxima inercia)

- Estos ejes son combinaciones lineales de las variables originales y son independientes entre sí


¿Están relacionadas Las tareas del hogar con quien realiza la tarea en la pareja?

```{r}
house.ca <- CA(housetasks, graph = FALSE)
```

```{r}
# Distancia chi² de filas al perfil medio
dist_filas <- rowSums(house.ca$row$coord^2)

# Distancia chi² de columnas al perfil medio
dist_columnas <- rowSums(house.ca$col$coord^2)

# a data frame
df_dist_filas <- data.frame(
  Categoria = rownames(housetasks),
  Distancia_Chi2 = dist_filas,
  Tipo = "Fila"
)

df_dist_columnas <- data.frame(
  Categoria = colnames(housetasks),
  Distancia_Chi2 = dist_columnas,
  Tipo = "Columna"
)

df_dists <- bind_rows(df_dist_filas, df_dist_columnas)

# Gráfico
ggplot(df_dists, aes(x = reorder(Categoria, Distancia_Chi2), y = Distancia_Chi2, fill = Tipo)) +
  geom_col(show.legend = FALSE) +
  facet_wrap(~Tipo, scales = "free") +
  coord_flip() +
  labs(title = "Distancias chi² de filas y columnas",
       x = "", y = "Distancia chi² al perfil medio") +
  theme_minimal()

```

**Inercia**

- Es una medida de la falta de independencia, resume la información total
contenida en la tabla de doble entrada.

- Está directamente relacionada con el estadístico $\chi^{2}$: $I =\frac{\chi^{2}}{n}$

- Cuanto mayor sea la diferencia entre las frecuencias observadas y las
esperadas, y por lo tanto mayor dependencia entre filas y columnas, mayor
inercia, mayor $\chi^{2}$

- Equivale a la **varianza total** en ACP

```{r}
# Análisis de correspondencias de filas y columnas en simultáneo
fviz_ca_biplot(house.ca) +
 theme(axis.text.x = element_text(angle=0)) + labs(title = 'Biplot de Análisis de Correspondencia Housetasks')+theme(panel.background = element_rect(fill = "grey95"))
```
Cuanto mayor la distancia al origen, mayor es la contribución a la falta de independencia


```{r}
fviz_screeplot(house.ca, addlabels = TRUE, ylim = c(0, 50))+
 theme(axis.text.x = element_text(angle=0)) + labs(title = 'Scree plot',  x = 'Dimensión', y = 'Contribución inercia explicada')+theme(panel.background = element_rect(fill = "grey95"))
```

```{r}
fviz_ca_row(house.ca, 
            repel = TRUE, 
            col.row = "cos2", # color de puntos
            label = "all", 
            title = "Perfiles fila - Análisis de Correspondencias")
```

# Análisis de Correspondencia Múltiple

```{r}
data("Titanic")

# Paso a data frame
titanic <- as.data.frame(Titanic)

# Expando la tabla de frecuencias
titanic <- titanic[rep(1:nrow(titanic), titanic[,5]),-5]

# Reseteo nombre de filas
rownames(titanic) <- NULL

head(titanic)
```

```{r}
# Armo matriz de Burt
library(anacor)
burt <- burtTable(titanic)
burt
```
```{r}
#Grafico matriz de Burt
burt2 <- as.table(as.matrix(burt))
gplots::balloonplot((burt2), main='Matriz de Burt de datos Titanic', label=F, show.margins = F,dotcolor="pink", text.size=0.7,colsrt=45,colmar=2.5)
```
## MCA

```{r}
titanic_mca <- MCA(titanic, graph=F)
summary(titanic_mca)
```

```{r}
fviz_screeplot(titanic_mca, addlabels = TRUE)
```
```{r}
fviz_mca_biplot(titanic_mca, 
                label="var",
                repel = TRUE,
                col.ind='gray',
                invisible="quali")
```

```{r}
# Análisis de variables según representatividad
fviz_mca_var(titanic_mca,
             invisible="quali", 
             repel = TRUE,
             alpha.var="cos2")
```

```{r}
# Análisis de variables según contribución a dimensión 1 
fviz_contrib(titanic_mca, 
             choice = "var", 
             axes = 1)
```

```{r}
# Análisis de variables según contribución a dimensión 2
fviz_contrib(titanic_mca, 
             choice = "var", 
             axes = 2)
```

```{r}
# Análisis de variables según contribución a dimensiones 1 y 2 
fviz_contrib(titanic_mca, 
             choice = "var",
             axes = 1:2)
```
Análisis de individuos

```{r}
# Análisis de individuos
fviz_mca_ind(titanic_mca,
             invisible="quali", 
             col.ind = "cos2", 
             gradient.cols = c("#00AFBB", "#E7B800", "#FC4E07"),
             rapel=TRUE,
#             select.ind = list(contrib = 400)
             )
```

Re-analisis de datos Titanic

```{r}
# Flatten a 2-D, paso a dataframe y reseteo índice de filas
Titanic_2D <- as.matrix(structable(Class+Survived~Sex+Age, Titanic))
df_t2D <- as.data.frame(Titanic_2D)
df_t2D$combinacion <- rownames(df_t2D)
rownames(df_t2D) <- NULL
# Expando dataframe
df_t2D <- pivot_longer(df_t2D, cols=c(1:8),names_to='sobrevivió',values_to='valores' )
df_t2D <- as.data.frame(df_t2D)
df_t2D_exp <- df_t2D[rep(1:nrow(df_t2D), df_t2D[,3]),-3]
rownames(df_t2D_exp) <- NULL
```

```{r}
Tit2.mca <- MCA(df_t2D_exp, graph = FALSE)
summary(Tit2.mca)
```
Scree plot

```{r}
#scree plot
fviz_screeplot(Tit2.mca, addlabels = TRUE)
```

```{r}
# Análisis de variables
colorest1 <- as.character(c(3,3,3,3,2,1,2,1,2,1,2,1))
fviz_mca_var(Tit2.mca,invisible="quali", col.var=colorest1)+theme(legend.position='none')
```

```{r}
fviz_mca_var(Tit2.mca, 
             col.var= "contrib",
             invisible="quali", 
             repel=TRUE, 
             gradient.cols = c("#00AFBB", "#E7B800", "#FC4E07"))
```

```{r}
# Análisis de contribución de variables a dimensión 1
fviz_contrib(Tit2.mca,choice="var",
             axes=1, 
             fill="royalblue",
             color ="black")+ 
             theme(axis.text.x = element_text(angle=45)) + labs(title = 'Contribución de variables',  x = 'Variables', y = 'Contribución (%)')
```

