---
title: "TP Análisis de Correspondencia"
author: "Docentes AID 2025"
lang: es
format:
  html:
    theme:  flatly
    code-fold: show
    code-tools: true
    toc: true
    toc-location: left
---

```{r setup, include=FALSE}
knitr::opts_chunk$set(echo = TRUE)
```

Para este trabajo práctico se trabajará sobre la base de datos de [Predicción de riesgos de Obesidad de Kaggle](https://www.kaggle.com/code/ugurcan95/obesity-risk-prediction/input?select=train.csv). Setear la semilla con los últimos 3 digitos del DNI para obtener una muestra de 500 individuos.

```{r}
library(tidyverse)
library(FactoMineR)
library(factoextra)

set.seed(123)#cambiar por los 3 digitos del DNI.

sample <- read.csv("obesidad.csv")

sample <- sample %>% 
          sample_n(500)# muestreo aletorio de 500 individuos

glimpse(sample)
```

1- Seleccione dos variables categóricas ¿Hay dependencia entre las variables seleccionadas?

2-Realice un Análisis de Correspondencias Simple con las variables seleccionadas en el punto 1. Muestre el biplot e interpretar los resultados. ¿Qué indican las dimensiones principales? ¿Qué asociaciones se observan entre las categorías de las variables?

3- Realice un Análisis de Correspondencias Múltiple utilizando al menos 4 variables categóricas. Considere la opción de discretizar variables cuantitativas.¿Qué variables contribuyen más a las dimensiones principales? Mostrar el biplot e interpretar los resultados. Concluya.
